臺灣板橋地方法院刑事判決　　　　　　　 100年度易字第97號
公　訴　人　臺灣板橋地方法院檢察署檢察官
被　　　告　林清泉
上列被告因誣告案件，經檢察官提起公訴（99年度偵緝字第2977
號），本院判決如下：
    主  文
林清泉犯未指定犯人誣告罪，處有期徒刑參月，如易科罰金，以
新臺幣壹仟元折算壹日。
    事  實
一、林清泉於民國94年11月4 日，將其所有之車號7923-EA 號自
    小客車1 輛，典當予侯江諺所經營址設臺北縣三重市（現改
    制為新北市三重區○○○○路8 巷8 號7 樓之金元當鋪，借
    得款項新臺幣（下同）50,000元，並隨即向該當鋪借回上揭
    自小客車使用，後因林清泉未依期繳交利息費用，金元當鋪
    即委託汽車協尋公司尋車，並於95年1 月3 日將該自小客車
    拖回金元當鋪，嗣該自小客車於95年3 月31日流當後，金元
    當鋪即於同日以80,000元之價格出賣予吳慧珠，復由吳慧珠
    於96年4 月17日，以110,000 元之代價將該轉賣予于秀泓。
    詎林清泉明知上揭自小客車係遭金元當鋪拖回，並非失竊，
    竟基於未指定犯人向該管公務員誣告之犯意，於96年6 月12
    日15時許，前往臺北縣（現改制為新北市，下同）政府警察
    局三重分局中興橋派出所，向值班警員報稱上揭自小客車失
    竊，而未指定人犯向該員警誣告。嗣經警於97 年7月8 日7
    時30分許，在基隆市○○街290 巷80弄10號前，查獲于秀泓
    駕駛改掛車號1636-GZ 號車牌之上揭自小客車，旋將于秀泓
    以涉有竊盜犯嫌偵辦，並通知吳慧珠、侯江諺到案說明後，
    始查悉上情。
二、案經于秀泓告訴臺北縣政府警察局蘆洲分局移送臺灣基隆地
    方法院檢察署檢察官呈請臺灣高等法院檢察署檢察長令轉臺
    灣板橋地方法院檢察署檢察官偵查起訴。
    理  由
一、按被告以外之人於審判外之言詞或書面陳述，除法律有規定
    者外，不得作為證據，刑事訴訟法第159 條第1 項定有明文
    ；又被告以外之人於審判外之陳述，雖不符前4 條之規定，
    而經當事人於審判程序同意作為證據，法院審酌該言詞陳述
    或書面陳述作成時之情況，認為適當者，亦得為證據，同法
    第159 條之5 第1 項規定甚明。經查：本件被告林清泉及檢
    察官於本院審理時，對於本判決以下所引證據之證據能力均
    表示不爭執（本院卷第22頁反面），復未於言詞辯論終結前
    ，對前開證據之證據能力提出異議，本院審酌前揭證據作成
    之情況，亦無違法或不當之處，揆諸前揭規定，上開證據自
    均有證據能力無疑，合先敘明。
二、訊據被告於本院審理中矢口否認涉有上揭未指明犯人誣告之
    犯行，辯稱：我是不知道的情形下才去報失竊。報案後，過
    一段時間，我打電話去當鋪的時候才知道，車子是借給我朋
    友吳淑美時被人拖走，吳淑美跟我說她去停車場找不到車子
    ，叫我去報遺失。我大約離報遺失後一個月左右，才知道車
    子是被當鋪拖走，我那時說要繳當鋪的利息，他說不用繳了
    ，車子已經被他們拖走了云云。
三、經查：
（一）被告於94年11月4 日，以其所有之上揭自小客車，向金元
      當鋪典當借款50,000元，並向該當鋪借回上揭自小客車使
      用，嗣因被告未依期繳交利息費用，金元當鋪即委託汽車
      協尋公司尋車，於95年1 月3 日將該自小客車拖回金元當
      鋪，後該自小客車於95年3 月31日流當後，即於同日以80
      ,000元之價格出賣予吳慧珠，再由吳慧珠於96年4 月17日
      ，以110,000 元之代價將該轉賣予于秀泓等事實，業據證
      人即告訴人于秀泓、證人吳慧珠於警詢時（基檢97年度偵
      字第5 至10頁）及證人侯江諺於警詢及偵查中（同上基檢
      偵卷第11至14頁、板檢99年度偵緝字第2977號卷第33、34
      頁）證述綦詳，並有臺北縣當鋪商業同業公會北縣當證字
      第9401859 號證明書、當票、典當借據收據各1 紙、流當
      品讓渡合約2 紙（同上基檢偵卷第21至25頁）、上揭自小
      客車之出車日及出車日資料1 紙（同上板檢偵緝卷第36
      頁）在卷可參，並為被告於本院準備程序中所不爭執（本
      院卷第22頁反面、23頁），應堪信為實情。又被告於96年
      6 月12日15時，在臺北縣政府警察局三重分局中興橋派出
      所，向值班警員報稱上揭自小客車失竊之事實，有失車-
      唯讀案件基本資料1 紙（同上基檢偵卷第27頁）、新北市
      政府警察局三重分局100 年4 月18日新北警重刑字第1000
      018561號函所附之臺北縣政府警察局三重分局中興橋派出
      所陳報單、調查筆錄、受理各類案件紀錄表、發生竊盜案
      件紀錄表、臺灣縣政府警察局車輛協尋電腦輸入單、汽機
      車失竊分析表各1 份在卷可查（本院卷第38至47頁）在卷
      可查，且為被告於本院準備程序中所不爭執（本院卷第22
      頁反面、23頁），亦堪以採信。是本案爭點應在於被告是
      否明知上揭自小客車係遭金元當鋪拖回，並非失竊，而仍
      向臺北縣政府警察局三重分局中興橋派出所報案失竊？
（二）查：證人侯江諺於偵查中證稱：這件是我自己接洽的，我
      有印象，入車日是95年1 月3 日，就是把車子拖到停車場
      的保管日，拖回來跟放在停車場應該相差一兩天而已，拖
      回來後被告有打一次電話，我跟他說有拖回來，他說要來
      跟我們處理，後來音信全無才會賣掉。被告不可能不知道
      車子被我們拖走，因為我們地下都會留電話跟誰取車資料
      ，就是金元當鋪取回。他借車出去時我們有跟他講如果不
      還的話會拖吊，他不可能不知道車子被我們拖走等語（同
      上板檢偵緝卷第33、34頁）；於本院審理中證稱：當時車
      子被拖回來之後，被告有再與我聯絡，他是以電話方式來
      店面問我說車子是否被我拖走了，我跟他說對，因為拖車
      的時候，地下都會有留字跟電話。被告有叫我等一下，叫
      我放著，我會過來處理，但是沒有說明確的日期，之後他
      就沒有再打電話過來。他打電話給我時，沒有表示該車輛
      是失竊的，如果該車已經被報失竊了，協尋單位也會第一
      個知道。被告是在車子拖回來後沒有多久就打電話給我，
      不會超過3 天等語（本院卷第72至73頁），被告就此雖另
      辯稱：我是報案之後，找不到車子，才打電話給侯江諺，
      我問他車子是不是被他牽去了，他說是，並要18萬元才能
      把車子贖回云云（本院卷第73頁），惟參諸上揭自小客車
      入車日及出車日資料1 紙（同上板檢偵緝卷第36頁）所載
      入車日期（95年1 月3 日）、卷附之流當品讓渡合約書2
      紙（同上基檢偵卷第24、25頁）所載讓渡日期（95年3 月
      31 日 讓渡予吳慧珠、96年4 月17日讓渡予于秀泓）及臺
      北縣政府警察局三重分局中興橋派出所被告報案筆錄1 份
      （本院卷第40、41頁）所載之報案日期（96年6 月12日）
      ，被告係於上揭自小客車遭拖走後逾1 年5 月後才報案，
      已於情理有違，況上揭自小客車早於95年3 月31日已經遭
      流當並出售予吳慧珠，則侯江諺豈有於被告報案後仍告知
      得以18萬元贖回車輛之理，是應以證人侯江諺上揭證言較
      堪採信。準此，被告既有於上揭自小客車遭拖回後、報案
      前撥打電話予侯江諺，經侯江諺告以該自小客車係遭拖回
      當鋪之事實，則被告於報案前已知悉上揭自小客車並非遭
      竊盜一節，自堪認定。
（三）至被告所辯：車子是借給吳淑美時被人拖走，吳淑美跟我
      說她去停車場找不到車子，伊才去報警云云。惟查：證人
      吳淑美於偵查中證稱：我忘記何時跟被告借車，借了約半
      個月左右，因為他去大陸玩，車就借我。我是接近過年的
      時候，在三重集美街發現車子不見，過2 、3 天後被告才
      從大陸回來等語（同上板檢偵緝卷第28頁）；於本院審理
      中證稱：被告去大陸之前，我有向被告借用上揭自小客車
      ，是接近過年時，我車上有一些過年要用的東西。我是打
      電話給被告的手機跟他說車子不見，打給他的時候，他說
      他剛剛回來而已，我聯絡到被告的時候，離車子不見時，
      大約隔天晚上就聯絡到了。我請他去報案，他跟我說好，
      但我不知道他是否真的有去報案等語（本院卷第74至75頁
      ）。再參諸被告於95、96年間之入出境紀錄，為：95年8
      月2 日出境、95年8 月7 日入境；95年10月3 日出境、95
      年10月13日入境；96年2 月6 日出境、96年2 月21日入境
      ，有被告之入出境查詢結果瀏覽2 紙（同上板檢偵緝卷第
      25、43頁）在卷可查。依此，就上揭吳淑美所稱發現及告
      知被告上揭自小客車失竊之時間（約農曆過年前，惟年度
      則不詳）、附卷上揭自小客車入車日及出車日資料1 紙（
      同上板檢偵緝卷第36頁）所載之入車日期（95年1 月3日
      ）、被告於95、96年間之出入境日期互核以觀，上揭自小
      客車已於95年1 月3 日遭拖回金元當鋪，被告顯無可能於
      95、96年因欲前往大陸故將該自小客車借予吳淑美，且縱
      吳淑美所稱曾向被告借用上揭自小客車等情屬實，然其所
      稱農曆過年前發現該車輛遭竊後即告知被告一節，亦與被
      告遲至96年6 月12日始報警處理等情，有所不符，況證人
      吳淑美上揭證言，至多僅得證明其發現上揭自小客車遭拖
      走，尚難執此證明被告不知該自小客車係遭金元當鋪拖回
      ，是尚難以證人吳淑美上揭證言，採為認定有利於被告之
      證據。
（四）綜上所陳，被告上揭辯詞，顯屬事後卸責之詞，無足採信
      ，本件事證明確，被告犯行洵堪認定，自應依法論科。
四、核被告所為，係犯刑法第171 條第1 項之未指定犯人誣告罪
    。爰審酌被告向警謊稱其所有之上揭自小客車遭竊，除無端
    浪費司法資源外，並足使不特定第三人身陷刑事追訴之風險
    ，其行為實不足取，並兼衡其犯罪動機、目的、手段、所生
    危害、犯後態度等一切情狀，量處如主文所示之刑，並諭知
    易科罰金之折算標準，以資懲儆。
據上論斷，應依刑事訴訟法第284 條之1 、第299 條第1 項前段
，刑法第171 條第1 項、第41條第1 項前段，刑法施行法第1 條
之1 第1 項、第2 項前段，判決如主文。
本案經檢察官王乙軒到庭執行職務。
中    華    民    國   100    年    10    月    27    日
                  刑事第九庭    法  官  張誌洋
以上正本證明與原本無異
如不服本判決應於送達後10日內向本院提出上訴狀
                                書記官  張桐嘉
中    華    民    國   100    年    10    月    28    日
附錄本案論罪科刑法條全文：
中華民國刑法第171條
（未指定犯人誣告罪）
未指定犯人，而向該管公務員誣告犯罪者，處 1 年以下有期徒
刑、拘役或3 百元以下罰金。
未指定犯人，而偽造、變造犯罪證據，或使用偽造、變造之犯罪
證據，致開始刑事訴訟程序者，亦同。